【裁判字號】    97,交聲,2812
【裁判日期】    971230
【裁判案由】    違反道路交通管理處罰條例聲明異議
【裁判全文】
臺灣臺北地方法院交通事件裁定        97年度交聲字第2812號
原處分機關  臺北市交通事件裁決所
異  議  人
即受處分人  乙○○
上列受處分人因違反道路交通管理處罰條例案件，對於臺北市交
通事件裁決所中華民國九十七年九月三十日所為之處分（原處分
案號：北市裁罰字第裁二二－ＡＥＸ○四三二一六號），聲明異
議，本院裁定如下：
    主  文
異議駁回。
    理  由
一、按行人穿越道指在道路上以標線劃設，供行人穿越道路之地
    方，道路交通管理處罰條例第三條第四款定有明文。再汽車
    行經行人穿越道，遇有行人穿越時，無論有無交通指揮人員
    指揮或號誌指示，均應暫停讓行人先行通過，復為道路交通
    安全規則第一百零三條第二項所明定。又汽車駕駛人，駕駛
    汽車行經行人穿越道有行人穿越時，不暫停讓行人先行通過
    者，處新臺幣（下同）一千二百元以上三千六百元以下罰鍰
    ，道路交通管理處罰條例第四十四條第二項亦有明文規定。
    是汽車駕駛人駕駛汽車行經以標線劃設之行人穿越道時，在
    該行人穿越道標線劃設之範圍內，均應「無條件」禮讓行人
    行走，以確保行人的行路安全無虞，斷無未暫停讓行人通過
    即駕車與行人爭道，再爭執有注意行人安全之理，合先敘明
    。又行為人如駕駛汽車行經行人穿越道有行人穿越時，不暫
    停讓行人先行通過，嗣為警舉發，而在舉發通知單上所載之
    應到案日期前到案聽候裁決或提出申訴或陳述，經處罰機關
    調查後仍認定有上開違規行為者，依違反道路交通管理事件
    統一裁罰基準及處理細則（下稱處理細則）第二條第二項所
    定之違反道路交通管理事件統一裁罰基準表（下稱基準表）
    之規定，需對該行為人處以一千八百元之罰鍰。
二、異議人即受處分人乙○○駕駛其所有之車牌號碼五四五－Ｃ
    Ｆ號營業用小客車，於民國九十七年八月八日十八時四十分
    許，沿臺北市○○路由南往北方向行駛，於行經劃設有行人
    穿越道標線之松江路、民生東路之交岔路口時，因路口號誌
    業已變換為紅燈，而受處分人已駛至松江路、民生東路口間
    ，遂行倒車，然此時路口行人穿越道已經有行人通行，其竟
    不遵守該行人穿越道標線之指示而有「駕駛汽車行經行人穿
    越道有行人穿越時，不暫停讓行人先行通過」之行為，繼續
    倒車行駛欲退回松江路口，適為在該處執勤之臺北市政府警
    察局中山分局長春路派出所員警甲○○發現當場攔停，並以
    受處分人有違反道路交通管理處罰條例第四十四條第二項規
    定之行為掣單舉發，經將該舉發通知單交受處分人簽收，受
    處分人拒絕簽收該舉發通知單，警員遂將受處分人拒絕簽收
    事由記明於該舉發通知單上，並告知受處分人應到案時間及
    處所，且記名事由與告知事項而視為已收受。嗣受處分人於
    舉發通知單上所載之應到案日期（九十七年八月二十三日）
    前之九十七年八月十三日向原處分機關提出申訴，經原處分
    機關函請原舉發機關調查結果，仍認受處分人有前開違規行
    為，原處分機關遂於九十七年九月三十日以北市裁罰字第裁
    二二－ＡＥＸ○四三二一六號裁決書，就受處分人上開違規
    行為依道路交通管理處罰條例第四十四條第二項、處理細則
    第四十三條、第四十四條暨基準表之規定，裁處罰鍰一千八
    百元。
三、本件聲明異議意旨詳如後附之聲明異議狀影本所載。
四、訊據受處分人對於前開時、地為警攔停掣單舉發之事實坦承
    不諱，然矢口否認有何違反道路交通管理處罰條例規定之行
    為，辯稱：員警處理的態度不當，且有所出入，當天是父親
    節，下午尖峰時間人很多，其載順成蛋糕的一位送貨小姐行
    駛到松江路、民生東路口時是綠燈，但因為大塞車，故其車
    子就變成在馬路中央，此時燈號變成紅燈，故其將車子往後
    慢慢倒退，其退到行人穿越道時，員警就說其車子停在行人
    穿越道上，但這時候其車子仍然很慢的往行人穿越道後退，
    後來等到燈號變成綠燈以後，員警就要其右轉到民生東路靠
    邊的車道上，並要其提出說明，其有告訴員警其並非停在行
    人穿越道上，且其車子還一直往後退。但員警當時的口氣不
    佳，還要其講話不要噴口水，其倒車時後面並無車輛，且行
    人穿越道上亦無行人在行走云云。
五、經查：受處分人如何於前述時間，在行經設有行人穿越道標
    線之交岔路口，明知應為暫停禮讓行人先行，竟仍駕駛汽車
    行經行人穿越道有行人穿越時，不暫停讓行人先行通過之違
    規事實，業據證人即目睹受處分人違規行駛繼而開單告發受
    處分人之員警甲○○於本院九十七年十一月十一日調查時，
    以具結擔保渠供述之真實性，並在負擔偽證罪之心理處罰心
    理狀態下證稱：「當天我是服十七點到十九點的交整勤務，
    站在民生東路、松江路口，當時是下班尖峰時間，路口已經
    變紅燈，受處分人從松江路南往北方向疾駛而過，看到員警
    後停住，停在松江及民生東路口間，當時車輛並沒有圍堵，
    後來受處分人看到員警就倒車，此時路口行人穿越道已經有
    行人在行走，因為該處行人是交錯而行，受處分人違規事證
    明確，所以我依法告發。我認為受處分人在變燈的時候，行
    人已經在行走，該車沒有立即停止，卻疾駛而過，已經超越
    過馬路，當時行人穿越道已經有行人在行走，受處分人顯然
    有違規。」、「受處分人倒車以後，我站在民生東路的東南
    角路口，並對受處分人揮手要他靠邊，受處分人就右轉到民
    生東路我站的地方，受處分人下車後，我就告知他違規的法
    條，受處分人不服，他認為他沒有重大交通違規，我就請他
    出示證件後，告發他違規的事項，受處分人拒簽，我也告知
    他應到案的處所及時間。」、「（問：受處分人既然已經疾
    駛而過，為何又會停在民生東路及松江路的中間？）可能是
    變燈，加上他又看到員警，所以才會停在民生東路及松江路
    的中間。」、「（問：依你所畫的圖示，當時受處分人是否
    要左轉？）是，他有這樣告訴我，當時燈號已經變了，而且
    松江路那邊不可以左轉民生東路，當天我是站在松江路的中
    間，也就是公車站牌的前面一點點的地方。」、「（問：當
    天計程車是退後到哪個位置？）行人穿越道上，因為當時燈
    號是紅燈，要等紅燈的車輛已經都停在停止線的後方，受處
    分人的車輛無法再往後退，而且在該處倒車很危險，一樣是
    可以告發，因為在快車道上不可以倒退行駛。」、「（問：
    當時受處分人的車輛停在民生東路、松江路時，受處分人所
    駕駛的車輛前後左右是否有其他的車輛？）就只有他一部車
    子停在那裡，在他前方沒有任何車輛。」、「我沒有說受處
    分人講話噴口水。」等語明確（見本院九十七年十一月十一
    日訊問筆錄），並有證人當庭所繪之現場圖在卷可參。按證
    人乃為原處分機關所認定受處分人有前開違規行為之原證人
    ，渠並到庭在本院面前以言詞供述本件訴訟上之待證事實（
    即受處分人有前開違規事實），本院由渠上開證詞已得有受
    處分人確有上開違規行為之心證，且於本件卷存證據資料內
    並無任何積極證據足以證明證人上開證詞係屬虛偽，亦無足
    以令人顯信證人之證述為不可採之品性證據或前科證據存在
    ，本院自不得僅以證人係本件開單告發受處分人之員警而全
    盤抹煞渠在訴訟上所具有之原證人資格，且交通警察掣單舉
    發違反道路交通管理處罰條例所列之違規事實，本質上為行
    政處分，係公務員基於職務上之權力，依法就特定之具體事
    件所為之具公法上效果之單方面行政行為，基於公務員為公
    法上行為具有公信力之原則，該行政行為當可被推定為真正
    ，渠據以依法處分之事實認定亦為正確無誤，反之，若謂公
    務員一切行政行為均需預留證據以證其實，則國家行政勢必
    窒礙難行，據此，刑事訴訟法就關於犯罪證據有關之規定中
    ，與屬行政秩序罰之交通違規裁罰本旨不合之部分，自不在
    準用之列，況本院經查亦無任何證據足資證明證人有捏造事
    實違法取締之情事，則執勤員警本渠維護交通秩序、安全職
    責所為之舉發，自應受到合法、正確之推定。受處分人雖以
    上開情事置辯，然其既未能提出充足證據以資證明確無違規
    行為，而僅以上開情事辯解，尚難認其辯解為可採。是本件
    事證明確，受處分人確有上開違規行為堪以認定。
六、綜上所述，受處分人確有在上開時、地駕駛汽車行經行人穿
    越道有行人穿越時，不暫停讓行人先行通過之違規行為，且
    於應到案日期前提出申訴，是原處分機關依前揭道路交通管
    理處罰條例第四十四條第二項、處理細則第四十三條、第四
    十四條暨基準表之規定，裁處罰鍰一千八百元，核無違誤，
    受處分人之異議為無理由，應予駁回。
據上論斷，應依道路交通案件處理辦法第十九條，裁定如主文。
中    華    民    國    97    年    12    月    30    日
                  交通法庭  法  官  黃紹紘
以上正本證明與原本無異。
如不服本裁定，應於送達後5日內，向本院提出抗告狀。
                            書記官  陳靜君
中    華    民    國    98    年    1     月    7     日


司法院資訊處製作；財團法人民間司法改革基金會備份。
